【裁判字號】    96,簡,813
【裁判日期】    970117
【裁判案由】    藥事法
【裁判全文】
臺北高等行政法院判決
                                     96年度簡字第00813號
原      告  香港商．斯騰有限公司台灣分公司
代  表  人  甲○○
送達代收人  乙○○
被      告  臺北市政府衛生局
代  表  人  邱文祥（局長）
訴訟代理人  丙○○
上列當事人間因藥事法事件，原告不服台北市政府中華民國96年
02月01日府訴字第09670035600 號訴願決定，提起行政訴訟。本
院判決如下：
    主      文
原告之訴駁回。
訴訟費用由原告負擔。
    事實及理由
一、程序說明：
    本件因屬不服行政機關所為罰鍰處分而涉訟，其標的之金額
    為新臺幣（下同）20萬元，係在20萬元以下，依行政訴訟法
    第229 條第1 項第2 款、第2 項規定及司法院民國（下同）
    92年9 月17日（92）院臺廳行一字第23681 號令，應適用簡
    易程序，本院並依同法第223 條第1 項規定，不經言詞辯論
    ，逕行裁判。
二、事實概要：
    原告係藥商，領有販賣業藥商許可執照，因未經事先申請核
    准，即於壹週刊第261 期（95年05月25日出刊）第175 頁刊
    登「Durex Extra Safe雙保險衛生套（斯騰杜蕾斯衛生套）
    」藥物廣告，其內容載有「…Durex Extra Safe雙保險衛生
    套搭贈2 片熱感潤滑劑加強刺激感，也可增加順滑無阻的感
    覺喔…」等語（參見訴願卷p-45）。，案經被告查獲，並於
    95年07月19日訪談受原告委託之張舒慧並作成調查紀錄後，
    審認原告之廣告內容文字未申請衛生主管機關核准，違反藥
    事法第66條第1 項規定，爰依同法第92條第4 項規定，以95
    年07月28日北市衛藥食字第09535768400 號行政處分書，處
    原告新臺幣20萬元罰鍰，並命違規廣告應立即停止刊登。原
    告不服，向被告提出異議，經復核認為無理由，而維持原處
    分，嗣經訴願駁回，就罰鍰部分（參本院卷p-36）提起本件
    行政訴訟。
三、兩造聲明：
  (1)原告聲明求為判決：
    訴願決定及原處分（關於罰鍰部分）均撤銷。
    訴訟費用由被告負擔。
  (2)被告聲明求為判決：
    原告之訴駁回。
    訴訟費用由原告負擔。
四、兩造之爭點：
  (1)原告主張之理由：
    衛生套對使用者具有保護作用，有效防止感染性病及愛滋
      病的傳播，而搭贈潤滑劑促銷無非希望增加消費者使用衛
      生套意願，更有助於性安全的推廣；衛生套如侷限於藥物
      狹隘的定義內，實妨礙性安全的推廣，這些不應當做藥物
      廣告來看待之。
    原告確實於95年05月25日刊登如事實欄所示之廣告，但藥
      事法修正案於95年04月28日經立法院三讀通過，當時被告
      發布新聞稿並未告知總統公告之時間，直到95年06月14日
      被告內部公告稱95年05月17日經總統公告公布（參本院卷
      p-12），故均未適當之宣導，逕自以修正後高出舊法規定
      數倍之罰鍰來處罰業者，實有失公允。況原告刊登廣告之
      時間與藥事法修正經總統公布之時間僅差距一週，實因未
      知情而來不及抽稿，而非故意違法，若原告行為違法，也
      請以舊法之3 萬元處罰之。
    被告之處分違法，訴願決定未予糾正亦屬違法，均應撤銷
      之。
  (2)被告主張之理由：
    原告確實未經申請核准，即於壹週刊第261 期（95年05月
      25日出刊）第175 頁刊登「Durex Extra Safe雙保險衛生
      套（斯騰杜蕾斯衛生套）」藥物廣告之事實，有被告機關
      聯合稽查站報章、雜誌、網路違規廣告監測查報表、95年
      07月19日訪談原告委託之張舒慧之調查紀錄表及系爭廣告
      等附卷可稽；其違章事證明確，堪予認定。
    藥事法第4 條規定：「本法所稱藥物，係指藥品及醫療器
      材。」，且行政院衛生署89年06月21日衛署藥字第890342
      51號公告：醫療器材分類分級及其管理模式等相關規定，
      將醫療器材重新分為16大類，且依產品所具危險性高低，
      分為一（低危險性）、二（中危險性）、三（高危險性）
      共3 等級，並將衛生套（保險套）列為第2 級（參被告卷
      宗p-02），故衛生套是醫療器材而為藥物之一種。
    藥事法第66條第1 項規定：「藥商刊播藥物廣告時，應於
      刊播前將所有文字、圖畫或言詞，申請中央或直轄市衛生
      主管機關核准，並向傳播業者送驗核准文件。原核准機關
      發現已核准之藥物廣告內容或刊播方式危害民眾健康或有
      重大危害之虞時，應令藥商立即停止刊播並限期改善，屆
      期未改善者，廢止之。」，第92條第4 項規定：「違反第
      66條第1 項、第2 項、第67條、第68條規定之一者，處新
      臺幣20萬元以上500 萬元以下罰鍰。」，被告之處罰應無
      違誤。
    中央法規標準法第13條規定：「法規明定自公布或發布日
      施行者，自公布或發布之日起算至第3 日起發生效力。」
      行政罰法第4 條規定：「違反行政法上義務之處罰，以行
      為時之法律或自治條例有明文規定者為限。」，藥事法第
      66條第1 項及第92條第4 項規定係於95年05月17日經總統
      公布修正，依前揭中央法規標準法第13條規定，該次藥事
      法之修正自95年05月19日即生效適用，且依前揭行政罰法
      第4 條規定，違反行政法上義務之處罰，以行為時之法律
      或自治條例有明文規定者為限。本件原告未經申請核准，
      即於95年05月25日在壹週刊第261 期刊登系爭違規廣告，
      則被告依修正後之罰鍰額度予以論處，自屬適法。
五、得心證之要領：
  (1)藥事法第4 條規定：「本法所稱藥物，係指藥品及醫療器材
    。」，且行政院衛生署89年06月21日衛署藥字第89034251號
    公告：醫療器材分類分級及其管理模式等相關規定，將醫療
    器材重新分為16大類，且依產品所具危險性高低，分為一（
    低危險性）、二（中危險性）、三（高危險性）共3 等級，
    並將衛生套（保險套）列為第2 級（參被告卷宗p-02），故
    衛生套是醫療器材，為藥事法所稱之藥物，應無疑義。
  (2)原告確實未經申請核准，即於壹週刊第261 期（95年05月25
    日出刊）第175 頁刊登「Durex Extra Safe雙保險衛生套（
    斯騰杜蕾斯衛生套）」藥物廣告之事實，有被告聯合稽查站
    報章、雜誌、網路違規廣告監測查報表、95年07月19日訪談
    原告委託之張舒慧之調查紀錄表及系爭廣告（參見訴願卷p-
    45）等附卷可稽，其未經准許刊登藥物廣告，堪予認定。
  (3)藥事法第24條規定：「本法所稱藥物廣告，係指利用傳播方
    法，宣傳醫療效能，以達招徠銷售為目的之行為。」，就醫
    療器材而言宣傳其使用效能，以達招徠銷售之目的，就是藥
    物廣告。本件原告之廣告，其內容載「…Durex Extra Safe
    雙保險衛生套搭贈2 片熱感潤滑劑加強刺激感，也可增加順
    滑無阻的感覺喔…」等語（參見訴願卷p-45），就是宣傳其
    使用效能，以達招徠銷售之目的，依據藥事法第66條第1 項
    前段之規定：「藥商刊播藥物廣告時，應於刊播前將所有文
    字、圖畫或言詞，申請中央或直轄市衛生主管機關核准，並
    向傳播業者送驗核准文件。」，原告未經申請核准，即予刊
    登廣告，其違法行為自堪認定。
  (4)按新修正之第92條第4 項規定：「違反第66條第1 項、第 2
    項、第67條、第68條規定之一者，處新臺幣20萬元以上500
    萬元以下罰鍰。」，於95年05月17日經總統公布，依中央法
    規標準法第13條規定，該次藥事法之修正自95年05月19日即
    生效適用，且依前揭行政罰法第4 條規定，違反行政法上義
    務之處罰，以行為時之法律或自治條例有明文規定者為限。
    本件原告未經申請核准，即於95年05月25日在壹週刊第261
    期刊登系爭違規廣告，則被告依修正後之罰鍰最低額度予以
    論處，自屬適法。
六、綜上所述，原告主張各節，均無可採，原處分以原告違反藥
    事法第66條第1 項之規定，依同法第92條第4 項之規定，處
    最低罰鍰20萬元，核無違誤，訴願決定予以維持，亦無不合
    。原告仍執前詞，訴請撤銷，為無理由，應予駁回。
七、據上論結，本件原告之訴為無理由，爰依行政訴訟法第233
    條第1 項、第98條第1 項前段，判決如主文。
中    華    民    國    97    年     1    月   17     日
                       臺北高等行政法院第三庭
                                       法  官  陳心弘
上為正本係照原本作成。
本件以訴訟事件所涉及之法律見解具有原則性者為限，始得於本
判決送達後20日內向本院提出上訴狀並表明上訴理由，如已於本
判決宣示後送達前提起上訴者，應於判決送達後20日內補具上訴
理由（均按他造人數附繕本），且經最高行政法院許可後方得上
訴。
中    華    民    國    97    年     1    月   17     日
                                       書記官  王英傑


司法院資訊處製作；財團法人民間司法改革基金會備份。
